【裁判字號】    87,訴,2813
【裁判日期】    890126
【裁判案由】    返還不當得利
【裁判全文】
臺灣高雄地方法院民事判決  八十七年度訴字第二八一三號
    原      告  壬○○
                乙○○
                丁○○
                己○○
                戊○○
                丙○○
                癸○○
    右七人共同
    訴訟代理人  林東乾律師
    被      告  龍鎂建設股份有限公司  設高雄市○○區○○路四三六號五樓
    法定代理人  庚○○        .
    訴訟代理人  吳玉豐律師
    被      告  辛○○○      .
    右二人共同
    訴訟代理人  甲○○        .
右當事人間返還不當得利事件，本院判決如左：
    主      文
被告龍鎂建設股份有限公司應給付各原告如附表一（甲）所示之金額，及自民國八十
七年十二月十六日起至清償日止，按週年利率百分之五計算之利息。
被告辛○○○應給付各原告如附表一（乙）所示金額，及自民國八十七年十二月十六
日起至清償日止，按週年利率百分之五計算之利息。
原告其餘之訴駁回。
訴訟費用由被告負擔六分之五，餘由原告負擔。
本判決第一項於原告各以附表二（甲）所示金額為被告龍鎂建設股份有限公司供擔保
後，得假執行。但被告龍鎂建設股份有限公司如於假執行程序實施前，以附表一（甲
）所示之金額為各原告預供擔保，得免為假執行。
本判決第二項於原告各以附表二（乙）所示金額為被告辛○○○供擔保後，得假執行
。
原告其餘假執行之聲請駁回。
    事      實
甲、原告方面：
一、聲明：
（一）被告龍鎂建設股份有限公司應分別給付各原告如附表三所示之金額，及自起訴
      狀繕本送達被告之翌日起至清償日止，按週年利率百分之五計算之利息。
（二）被告辛○○○應分別給付各原告如附表三所示之金額，及自起訴狀繕本送達被
      告之翌日起至清償日止，按週年利率百分之五計算之利息。
（三）並陳明願供擔保請准宣告假執行。
二、陳述：
（一）原告七人於民國八十六年三月間，分別向被告龍鎂建設股份有限公司（以下簡
      稱龍鎂建設公司）購買坐落高雄市○○區○○段一小段第二一九地號土地上，
      如附表四所示之「龍鄉」第二十代第一期預售房屋，同時向被告辛○○○購買
      各該預售房屋基地應有部份，並分別繳納如附表四所示之價金。
（二）被告龍鎂建設公司於銷售系爭預售房屋時，一再以不實廣告表明「挑高四米二
      樓中樓」、「挑高四米二新品種，裝潢三房使用五房」、「花小錢買創意樓中
      樓的大好機會」、「從一層變成複層的視界，從小坪數也能住出大戶樓中樓的
      氣派恢宏」、「買三房自行裝潢變五房」等語，並佐以夾層設計之彩色圖片，
      復於銷售地點搭設夾層設計之樣品屋，致原告等人誤信得合法施作夾層、為樓
      中樓之使用而與被告簽訂買賣該預售房屋及基地之契約。然被告並未就該等預
      售房屋之建築執照申請為夾層設計，並將該預售房屋基地法定容積率用盡，使
      原告無法合法搭建夾層，倘依被告龍鎂建設公司廣告搭建夾層，即成為違建而
      有遭罰鍰、勒令停工或強制拆除之可能，被告龍鎂建設公司並因前開廣告與樣
      品屋經行政院公平交易委員會以虛偽不實、引人錯誤為由予以制止處分。
（三）依消費者保護法第二十二條之規定，企業經營者應確保廣告內容真實，對消費
      者所負義務不得低於廣告內容，被告龍鎂建設公司既以廣告宣稱可使原告自行
      搭建合法夾層、使用樓中樓之空間，則應認本件被告龍鎂建設公司所出售之預
      售房屋缺乏契約預定之效用而有瑕疵，且被告龍鎂建設公司亦無法給付得合法
      搭建夾層之房屋，應屬給付不能，原告爰依民法第三百五十四條第一項前段、
      第三百五十九條前段、第二百五十六條之規定，於八十七年十月、八十八年一
      月間以存證信函為解除兩造間預售房屋及基地買賣契約之意思表示，並請求被
      告返還各原告如附表四所示已繳付之價金。
（四）又被告係以詐欺之方式使原告與之訂約，原告爰依民法第九十二條之規定，於
      八十七年九月、十月間以存證信函撤銷與被告龍鎂建設公司買賣預售房屋之意
      思表示，並依民法第一百七十九條等規定，請求被告返還各原告如附表四所示
      已繳付之價金。
（五）另依消費者保護法第五十一條之規定，請求被告龍鎂建設公司賠償各原告已繳
      土地、房屋總價金一倍之懲罰性賠償金。
（六）本件原告與被告龍鎂建設公司簽訂之房屋買賣契約第二十一條既約定有被告解
      除契約時，同時解除基地買賣契約之約定，且本件土地、房屋具有不可分離之
      依存關係，依平等互惠原則，原告亦應有對等之權利，於解除與被告龍鎂建設
      公司房屋買賣契約時，同時解除與被告辛○○○所簽訂之土地買賣契約；又一
      旦原告解除或撤銷與被告龍鎂建設公司之房屋買賣契約，則與被告辛○○○間
      土地買賣契約自將無從交付而成為給付不能或失其通常預定之效用，故原告亦
      得一併解除或撤銷與被告辛○○○間之土地買賣契約。
三、對被告抗辯之陳述：
（一）所謂「隔層」僅得作為儲藏室使用，面積不得逾戶內專有樓板面積三分之一，
      並有一‧七公尺高度限制，並非居住空間，故縱本件預售房屋得施作隔層，亦
      不符預定之效用，況本件被告龍鎂建設公司係於樣品屋中將四米二高之房屋隔
      為上下各淨高一‧九五公尺、二公尺、供人居住生活用之起居室，已非隔層，
      被告龍鎂建設公司顯有詐欺行為。
（二）本件被告龍鎂建設公司與原告簽訂買賣契約時，並未告知原告得帶回審閱，反
      以贈送床頭音響為餌，誘使原告當日即與被告訂約；且該「自行裝潢」約定語
      意不清，係以定型化約款脫免被告龍鎂建設公司之責任，亦與消費者保護法之
      規定有違而應屬無效。
（三）本件原告所購買者為預售房屋，自須待房屋於八十七年建築完成始知遭詐欺，
      故未逾詐欺撤銷權之除斥期間。
（四）本件原告解除契約在被告解除契約之前，被告自不得再以原告未繼續給付價金
      為由，解除契約。
四、證據：提出房屋預定買賣契約書暨房屋價款付款明細表、土地預定買賣契約書暨
    土地價款付款明細表、行政院公平交易委員會（八八）公處字第０五０號處分書
    、（八八）公參字第八七一０五二四∣００四號函、撤銷通知函暨掛號郵件收件
    回執、廣告傳單、樣品屋照片、剪報。
乙、被告方面：
一、聲明：駁回原告之訴及假執行之聲請，如受不利益判決，被告龍鎂建設股份有限
    公司願供擔保請准免為假執行。
二、陳述：
（一）本件原告所購買之預售房屋為合法取得建築執照、經高雄市政府工務局驗收通
      過取得使用執照之挑高設計產品，並未於契約中表明得合法施作夾層，夾層亦
      非本件房屋買賣之標的，挑高部份被告也未多收費用，買受人是否施作夾層，
      施作之材質、面積、形式，被告復無法約束，且本件預售房屋仍得依建築物室
      內裝修辦法施作合法「隔層」；實則原告於買受該預售房屋時，早已知悉若搭
      建「夾層」將為違建，仍願購買，本件房屋自無未達契約預定效用之瑕疵，亦
      無所謂給付不能可言。又縱本件預售房屋確有未達契約預定效用之瑕疵，因原
      告仍得使用該房屋，並無損害，原告主張解除契約亦顯失公平。至所謂「容積
      」並非兩造間買賣契約之標的，原告自無權要求被告保留容積，且容積是否用
      盡，概與本件無關，因依建築技術規則之規定，僅地面層或最上層得設置「夾
      層」，且容積率第一次建築房屋時若縱未用盡，亦不得再使用，本件原告所購
      房屋均非地面層或最上層。
（二）被告龍鎂建設公司於簽訂買賣契約時曾向原告說明，僅得依建築法規之規定自
      行整修、施作合法之「隔層」，並於契約第二十一條第三項以粗黑體字明文約
      定「自行裝潢部份，甲方（即原告等買受人）充分認知係為增加本戶室內使用
      空間之用途而自行僱工裝潢且非受建管法令保障之行為，並同意本項目日後倘
      有任何施工瑕疵或受建管單位行政處分時，概與乙方（即被告龍鎂公司）無涉
      」，以提醒原告施作之法律風險，復已給予買受人五天以上充分審閱之期間，
      故被告並無詐欺行為。
（三）本件兩造簽約均係在八十六年三月間，縱有詐欺，撤銷權亦已逾一年之除斥期
      間而不得主張。
（四）本件原告所購房屋因原告未依約繳款，已經被告解除契約、轉售他人，且該批
      房屋已全部出售、未留餘屋，樣品屋亦已拆除，無從重行搭建或將樣品屋送交
      主管機關鑑定。
三、證據：提出高雄市政府工務局建造執照、使用執照、建物登記謄本。
    理      由
一、本件原告主張原告七人於八十六年三月間，分別向被告龍鎂建設公司購買坐落高
    雄市○○區○○段一小段第二一九地號土地上，如附表四所示之「龍鄉」第二十
    代第一期預售房屋，同時向被告辛○○○購買各該預售房屋基地應有部份，並分
    別繳納如附表四所示之價金；被告龍鎂建設公司於銷售系爭預售房屋時，一再以
    不實廣告佐以夾層設計之彩色圖片，復於銷售地點搭設夾層設計之樣品屋，致原
    告等人誤信得合法施作夾層、為樓中樓之使用而與被告簽訂買賣該預售房屋及基
    地之契約，然被告並未就該等預售房屋之建築執照申請為夾層設計，並將該預售
    房屋基地法定容積率用盡，使原告無法合法搭建夾層，則應認本件被告龍鎂建設
    公司所出售之預售房屋缺乏契約預定之效用而有瑕疵，且被告龍鎂建設公司亦無
    法給付得合法搭建夾層之房屋，應屬給付不能，因本件土地、房屋具有不可分離
    之依存關係，且一旦原告解除或撤銷與被告龍鎂建設公司之房屋買賣契約，則與
    被告辛○○○間土地買賣契約自將無從交付而成為給付不能或失其通常預定之效
    用，原告爰依法一併解除兩造間預售房屋及基地買賣契約之意思表示，並請求被
    告返還各原告如附表四所示已繳付之價金；又被告龍鎂建設公司係以詐欺之方式
    使原告與之訂約，原告爰依法一併撤銷與被告買賣預售房屋及基地之意思表示，
    並請求被告返還各原告如附表四所示已繳付之價金；另依消費者保護法第五十一
    條之規定，請求被告龍鎂建設公司賠償各原告已繳土地、房屋總價金一倍之懲罰
    性賠償金。
    被告則以本件兩造間買賣契約並未於契約中表明得合法施作夾層，夾層亦非本件
    房屋買賣之標的，挑高部份被告也未多收費用，買受人是否施作夾層，施作之材
    質、面積、形式，被告復無法約束，且本件預售房屋仍得依建築物室內裝修辦法
    施作合法「隔層」，實則原告於買受該預售房屋時，早已知悉若搭建「夾層」將
    為違建，仍願購買，本件房屋自無未達契約預定效用之瑕疵，亦無所謂給付不能
    可言；又縱本件預售房屋確有未達契約預定效用之瑕疵，因原告仍得使用該房屋
    ，並無損害，原告主張解除契約亦顯失公平；至所謂「容積」並非兩造間買賣契
    約之標的，原告自無權要求被告保留容積，且容積是否用盡，概與本件無關；又
    被告龍鎂建設公司於簽訂買賣契約時曾向原告說明，僅得依建築法規之規定自行
    整修、施作合法之「隔層」，並於契約第二十一條第三項以粗黑體字提醒原告施
    作之法律風險，復已給予買受人五天以上充分審閱之期間，故被告並無詐欺行為
    ；以及本件兩造簽約均係在八十六年三月間，縱有詐欺，撤銷權亦已逾一年之除
    斥期間而不得主張，本件原告所購房屋因原告未依約繳款，已經被告解除契約、
    轉售他人等語，資為抗辯。
二、原告主張原告七人於八十六年三月間，分別向被告龍鎂建設公司購買坐落高雄市
    三民區○○段○○段第二一九地號土地上，如附表四所示之「龍鄉」第二十代第
    一期預售房屋，同時向被告辛○○○購買各該預售房屋基地應有部份，並分別繳
    納如附表四所示之價金；被告龍鎂建設公司於銷售系爭預售房屋時，一再以廣告
    表明「挑高四米二樓中樓」、「挑高四米二新品種，裝潢三房使用五房」、「花
    小錢買創意樓中樓的大好機會」、「從一層變成複層的視界，從小坪數也能住出
    大戶樓中樓的氣派恢宏」、「買三房自行裝潢變五房」等語，並佐以夾層設計之
    彩色圖片，復於銷售地點搭設夾層設計之樣品屋，然被告並未就該等預售房屋之
    建築執照申請為夾層設計，並將該預售房屋基地法定容積率用盡，使原告無法合
    法搭建夾層，倘搭建夾層即成為違建而有遭罰鍰、勒令停工或強制拆除之可能，
    被告龍鎂建設公司並因前開廣告與樣品屋經行政院公平交易委員會以虛偽不實、
    引人錯誤為由予以制止處分之事實，業據提出出房屋預定買賣契約書暨房屋價款
    付款明細表、土地預定買賣契約書暨土地價款付款明細表、行政院公平交易委員
    會（八八）公處字第０五０號處分書、（八八）公參字第八七一０五二四∣００
    四號函、廣告傳單、樣品屋照片為證，核屬相符，且為被告所不爭，應堪信為真
    實。
三、原告並主張本件被告龍鎂建設公司所出售之預售房屋因無法合法搭建夾層、缺乏
    契約預定之效用而有瑕疵，且被告龍鎂建設公司亦無法給付得合法搭建夾層之房
    屋，應屬給付不能，原告依法得解除契約，請求被告返還原告已繳付之價金，則
    為被告所否認，被告辯稱：本件兩造間買賣契約並未於契約中表明得合法施作夾
    層，夾層亦非本件房屋買賣之標的，挑高部份被告也未多收費用，買受人是否施
    作夾層，施作之材質、面積、形式，被告復無法約束，且本件預售房屋仍得依建
    築物室內裝修辦法施作合法「隔層」，實則原告於買受該預售房屋時，早已知悉
    若搭建「夾層」將為違建，仍願購買；又縱本件預售房屋確有未達契約預定效用
    之瑕疵，因原告仍得使用該房屋，並無損害，原告主張解除契約亦顯失公平；至
    所謂「容積」並非兩造間買賣契約之標的，原告自無權要求被告保留容積，且容
    積是否用盡，概與本件無關；又被告龍鎂建設公司於簽訂買賣契約時曾向原告說
    明，僅得依建築法規之規定自行整修、施作合法之「隔層」，並於契約第二十一
    條第三項以粗黑體字明文約定「自行裝潢部份，甲方（即原告等買受人）充分認
    知係為增加本戶室內使用空間之用途而自行僱工裝潢且非受建管法令保障之行為
    ，並同意本項目日後倘有任何施工瑕疵或受建管單位行政處分時，概與乙方（即
    被告龍鎂公司）無涉」，以提醒原告施作之法律風險，復已給予買受人五天以上
    充分審閱之期間，本件房屋自無未達契約預定效用之瑕疵，並提出高雄市政府工
    務局建造執照、使用執照為證。則兩造爭執之點首為：本件買賣標的預售房屋是
    否有未達契約預定效用之瑕疵？
（一）按企業經營者應確保廣告內容之真實，其對消費者所負之義務不得低於廣告之
      內容，消費者保護法第二十二條定有明文，本件被告龍鎂建設公司係以設計、
      製造或銷售房屋為營業者，應屬該條文所謂企業經營者，而原告係以消費為目
      的而買售房屋者，自亦為前條文所謂消費者而均有消費者保護法之適用，合先
      敘明。又依消費者保護法施行細則第二十三條之規定，前條文所稱廣告乃指利
      用電視、廣播、影片‧‧‧報紙、傳單、海報、招牌‧‧‧或其他方法，可使
      不特定多數人知悉其宣傳內容之傳播，故本件被告龍鎂建設公司所發送、載有
      「挑高四米二樓中樓」、「挑高四米二新品種，裝潢三房使用五房」、「花小
      錢買創意樓中樓的大好機會」、「從一層變成複層的視界，從小坪數也能住出
      大戶樓中樓的氣派恢宏」、「買三房自行裝潢變五房」等語及彩色圖片之「龍
      騰天下」傳單、現場搭建之樣品屋，以及銷售人員之解說，均屬消費者保護法
      所稱之廣告，而受首揭法條之拘束，殆無疑義。
（二）本件房屋買賣契約係預售屋之買賣契約，兩造訂立買賣契約時買賣標的物尚未
      實體上存在，原告僅得以廣告內容與解說為訂約與否之判斷依據，而被告確以
      平面廣告表示系爭房屋「挑高四米二樓中樓」、「挑高四米二新品種，裝潢三
      房使用五房」、「花小錢買創意樓中樓的大好機會」、「從一層變成複層的視
      界，從小坪數也能住出大戶樓中樓的氣派恢宏」、「買三房自行裝潢變五房」
      ，並附有夾層設計之彩色圖片，有廣告傳單二紙在卷可稽，而被告龍鎂建設公
      司於現場搭建之樣品屋亦將該房屋規劃為上下二層，上層部分作為起居室或臥
      房使用，挑高並已逾一‧七公尺，有樣品屋照片多張附卷可資佐憑，且為被告
      所不爭，揆諸前揭法條，應認被告負有使本件買賣標的物預售房屋具備「挑高
      四米二樓中樓」、「裝潢三房使用五房」、「從一層變成複層的視界，從小坪
      數也能住出大戶樓中樓的氣派恢宏」、「買三房自行裝潢變五房」效用之義務
      ，亦即「挑高四米二樓中樓」、「裝潢三房使用五房」、「從一層變成複層的
      視界，從小坪數也能住出大戶樓中樓的氣派恢宏」、「買三房自行裝潢變五房
      」為本件預售房屋於買賣契約中之預定效用。
（三）依建築法第九條第二款前段、二十五條第一項前段、第二十八條第一款、第八
      十六條第一款、建築技術規則第一章第一條第十五款及同規則建築設計施工編
      第一百六十一條之規定，「增建指於原建築物增加其面積或高度者」，「建築
      物非經申請直轄市、縣主管建築機關之審查許可並發給執照，不得擅自建照或
      使用或拆除」，「建築執照分左列四種：一、建築物之新建、增建、改建及修
      建應請領建造執照」，「違反第二十五條之規定者，依左列規定分別處罰：一
      、擅自建造者，處以建築物造價千分之五十以下罰鍰，並勒令停工補辦手續，
      必要時得強制拆除其建築物」，「夾於樓地板與天花板間之樓層稱為夾層，同
      一樓層內夾層面積之和超過該層樓地板面積三分之一或一百公尺者，視為另一
      層樓」、「本規則所稱容積率係指基地內建築物地面以上各層、閣樓及夾層樓
      地板面積之和與基地面積之比，基地面積之計算包括法定騎樓面積」。查本件
      「龍鄉」第二十代第一期預售房屋於建造時並未申請夾層設計，原告欲使買受
      之房屋達成上述契約預定之「挑高四米二樓中樓」、「裝潢三房使用五房」、
      「從一層變成複層的視界，從小坪數也能住出大戶樓中樓的氣派恢宏」、「買
      三房自行裝潢變五房」效用，定須於屋內增建夾層，而依上揭法條之規定，原
      告尚須申請高雄市工務局之審查許可並發給建造執照，否則所施作之夾層將成
      為不合法之違章夾層，隨時可能遭罰鍰、停工或強制拆除，然系爭「龍鄉」第
      二十代第一期預售房屋已用竭容積率，原告已無從獲得高雄市工務局之許可並
      發給增建夾層之建造執照、已無法合法施作夾層，此經被告當庭自承無訛，故
      本件預售房屋已不可能達到預定之「挑高四米二樓中樓」、「裝潢三房使用五
      房」、「從一層變成複層的視界，從小坪數也能住出大戶樓中樓的氣派恢宏」
      、「買三房自行裝潢變五房」效用，且此瑕疵無從補正。
（四）按房屋買賣中，買受人所注重者，除價格外，厥為使用面積是否足敷其預定效
      用一節，是房屋買賣中「預定效用之達成」應屬契約必要且重要之點；本件預
      售房屋既因不得合法增建夾層而不具備契約預定效用，已如前述，則應認系爭
      房屋具有重大且無從補正之瑕疵。至被告辯稱原告本即知悉搭建夾層將成為違
      建仍願買受，以及兩造已於契約第二十一條第三項以粗黑體字明文約定「自行
      裝潢部份，甲方（即原告等買受人）充分認知係為增加本戶室內使用空間之用
      途而自行僱工裝潢且非受建管法令保障之行為，並同意本項目日後倘有任何施
      工瑕疵或受建管單位行政處分時，概與乙方（即被告龍鎂公司）無涉」等情，
      就原告本即知悉搭建夾層將成為違建仍願買受一節，被告並未舉證以實其說，
      自難遽認原告明知本件預售房屋有不能合法搭建夾層之瑕疵，蓋消費者並無知
      悉建築法令規定內容之義務，僅於違反建築法令時，不能以不知法律主張不受
      罰鍰、勒令停工或強制拆除之處分；至兩造間房屋買賣契約第二十一條第三項
      之約定，尚不得據以脫免被告龍鎂建設公司依消費者保護法所應負擔之廣告責
      任，因本件兩造所簽訂者為定型化契約，相較於被告龍鎂建設公司經濟上、專
      業智識上地位，消費者乃處於劣勢，依消費者保護法第十一條第二項之規定，
      此時應為有利消費者之解釋，即除消費者以「明示」同意拋棄法律保護，否則
      應推定消費者並不同意拋棄法律之保護，本件被告既亦未能舉證原告就該條款
      有明示同意，自無從據以免除所應負擔之廣告責任。
（五）綜上所述，本件買賣標的物預售房屋具有重大、無從補正之瑕疵，又本件原告
      與被告龍鎂建設公司簽訂之房屋買賣契約第二十一條約定有被告解除契約時，
      同時解除基地買賣契約之約定，且本件土地、房屋具有不可分離之依存關係，
      依平等互惠原則，原告亦應有對等之權利，於解除與被告龍鎂建設公司房屋買
      賣契約時，同時解除與被告辛○○○所簽訂之土地買賣契約；且一旦原告解除
      與被告龍鎂建設公司之房屋買賣契約，則與被告辛○○○間土地買賣契約之土
      地亦將失其通常預定之效用，故原告亦得一併解除與被告辛○○○間之土地買
      賣契約。則原告依民法第三百五十四條第一項前段、第三百五十九條前段、第
      二百五十九條第一款之規定，於八十七年十月間、八十八年一月間一併解除兩
      造間土地、房屋買賣契約，並請求被告各給付原告如附表一所示之金額，及自
      起訴狀繕本送達被告之翌日即八十七年十二月十六日起至清償日止，按週年利
      率百分之五計算之利息，洵屬正當。
四、懲罰性賠償金部分：
（一）原告另主張被告明知系爭房屋買受人欲達成以廣告約定之效用所施作之樓層，
      必為不合法之違章夾層，仍故意以不實廣告引誘消費者，致原告向被告買受無
      法達成預定效用及目的之房屋、支付部份價金，依消費者保護法第五十一條之
      規定，原告得併向被告請求與已納價金同額之懲罰性賠償金及利息部份，雖據
      提出行政院公平交易委員會（八八）公處字第０五０號處分書、（八八）公參
      字第八七一０五二四∣００四號函、廣告傳單、樣品屋照片為證，其中本件預
      售房屋於申請建築執照時並未申請夾層設計，且已用竭容積率，買受人欲達成
      以廣告約定之效用所施作之樓層，必為不合法之違章夾層，亦為當事人所不爭
      ，前已論及，而被告龍鎂建設公司以廣告表彰系爭預售房屋將具有「挑高四米
      二樓中樓」、「裝潢三房使用五房」、「從一層變成複層的視界，從小坪數也
      能住出大戶樓中樓的氣派恢宏」、「買三房自行裝潢變五房」之效用，使消費
      者誤認所施作之室內夾層係獲准施造之合法使用空間、得以較低之價格購得較
      多之坪數，違反公平交易法第二十一條第一項之規定，亦經行政院公平交易委
      員會函處在案，有該會（八八）公處字第０五０號處分書、（八八）公參字第
      八七一０五二四∣００四號函在可考，是本件被告龍鎂建設公司確有故意以不
      實廣告引誘原告之行為，致原告向其買受無法達成預定效用及目的之房屋、支
      付部份價金。
（二）然查，消費者保護法第五十一條固規定，﹁依本法所提之訴訟，因企業經營者
      之故意所致之損害，消費者得請求損害額三倍以下之懲罰性賠償金，但因過失
      所致之損害，得請求損害額一倍以下之懲罰性賠償金﹂，惟懲罰性賠償金是否
      限於﹁依消費者保護法所提之訴訟﹂，即非依消費者保護法第七條第三項、第
      八條第一項、第九條、第二十條第三項、第二十三條等條文之規定所提起之訴
      訟，是否亦得請求企業經營者給付懲罰性賠償金，已非無疑；又該條文之立法
      目的在於促使企業經營者重視商品及服務品質，維護消費者利益，懲罰惡性之
      企業經營者，並嚇阻其他企業經營者之仿效，參酌美國、韓國立法例所設，是
      以為貫徹該條文之立法目的，應對該條文為目的性限縮解釋，即並非依消費者
      保護法所提之所有訴訟皆得請求懲罰性賠償金，應限於企業經營者之故意、過
      失危及消費者之健康、安全或衛生之情形，始得請求，以免過度擴張懲罰性賠
      償金之範圍，損及市場交易或契約自由制度之正常運作。本件被告縱有故意以
      不實廣告引誘原告之行為，致原告向被告買受無法達成預定效用及目的之房屋
      、支付部份價金、受有財產上損害，但一則本件原告並非依消費者保護法之規
      定解除契約、請求返還價金，再則被告之故意行為，尚無危及原告之健康、安
      全或衛生之情形，揆諸前開說明，原告依消費者保護法第五十一條之規定，請
      求被告給付與已納價金同額之懲罰性賠償金及自起訴狀繕本送達被告之翌日即
      八十七年十二月十六日起至清償日止，按週年利率百分之五計算之利息，尚有
      未合，應予駁回。
五、本件事證已臻明確，兩造其餘攻擊防禦方法，於判決結果不生影響，爰不一一論
    列，併此敘明。
六、原告與被告龍鎂建設公司均陳明願供擔保，聲請宣告假執行或免為假執行，就原
    告勝訴部份，經核均無不合，爰分別酌定如附表一、附表二所示之相當擔保金額
    准許之，原告敗訴部份，其假執行之聲請亦失所附麗，爰併駁回之。
七、據上論結，本件原告之訴一部有理由、一部無理由，依民事訴訟法第七十八條、
    第八十五條第一項、第三百九十條第二項、第三百九十二條判決如主文。
中      華      民      國    八十九    年      一      月    二十六    日
                              臺灣高雄地方法院民事第二庭
~B法      官  洪文慧
右為正本係照原本作成。
如不服本判決，應於送達後廿日內，向本院提出上訴狀並表明上訴理由，如於本判
決宣示後送達前提起上訴者，應於判決送達後十日內補提上訴理由書（須附繕本）。
中      華      民      國    八十九    年      一      月    二十六    日
~B法院書記官  黃玉珠
~F0
~T32
附表一：被告各應給付原告之金額（新臺幣）
          被告龍鎂建設公司（甲）  被告辛○○○（乙）    應給付原告之金額
１壬○○  參拾貳萬元               肆拾壹萬元
２乙○○  貳拾捌萬元               參拾捌萬元
３丁○○  參拾壹萬元               肆拾參萬元
４己○○  貳拾陸萬元               參拾參萬陸仟元
５戊○○  參拾壹萬元               參拾玖萬元
６丙○○  參拾貳萬壹仟元           肆拾貳萬壹仟元
７癸○○  參拾壹萬元               肆拾壹萬元
附表二：原告應供擔保為假執行之金額（新臺幣）
          為被告龍鎂建設公司（甲）  為被告辛○○○（乙）   供擔保之金額
１壬○○  拾壹萬元                   拾肆萬元
２乙○○  玖萬肆仟元                 拾參萬元
３丁○○  拾壹萬元                   拾伍萬元
４己○○  玖萬元                     拾壹萬貳仟元
５戊○○  拾壹萬元                   拾參萬元
６丙○○  拾萬柒仟元                 拾肆萬壹仟元
７癸○○  拾壹萬元                   拾肆萬元
附表三：原告訴之聲明（新臺幣）
          被告龍鎂建設公司     被告辛○○○        應給付原告之金額
１壬○○  三十九萬三千元        四十一萬元
２乙○○  三十四萬六千元        三十八萬元
３丁○○  三十八萬四千元        四十三萬元
４己○○  三十一萬九千六百元    三十三萬六千元
５戊○○  三十八萬元            三十九萬元
６丙○○  三十九萬五千二百元    四十二萬一千元
７癸○○  三十八萬二千元        四十一萬元
附表四：原告所購之「龍鄉」第二十代第一期預售屋棟別樓層及所繳價金（新臺幣）
          棟別樓層      土地總價  已繳土地價金  房屋總價  已繳房屋價金
１壬○○  Ｋ１七樓      0000000    000000       0000000     000000
00于芬  Ｐ１十樓      0000000    000000       0000000     000000
0丁○○  Ｆ１十一樓    0000000    000000       0000000     000000
0己○○  Ｋ３十三樓    0000000    000000       0000000     000000
0戊○○  Ｋ３十樓      0000000    000000       0000000     000000
0丙○○  Ｒ３四樓      0000000    000000       0000000     000000
0癸○○  Ｑ１五樓      0000000    000000       0000000     000000


司法院資訊處製作；財團法人民間司法改革基金會備份。
